【裁判字號】    91,訴,1717
【裁判日期】    920325
【裁判案由】    
【裁判全文】
臺灣桃園地方法院民事判決  九十一年度訴字第一七一七號
    原      告  甲○○
    被      告  乙○○
右當事人間請求損害賠償事件，本院判決如左：
    主    文
被告應給付原告新台幣伍萬仟零壹拾肆元，及其中新台幣柒仟玖佰捌拾元自民國九
十一年十一月三十日起，餘自民國九十一年三月十三日起，均至清償日止，按年息百
分之五計算之利息。
原告其餘之訴駁回。
訴訟費用由被告負擔二十分之一，餘由原告負擔。
本判決第一項於原告以新台幣壹萬捌仟元供擔保後，得假執行。
原告其餘假執行之聲請駁回。
    事    實
甲、原告方面：
壹、聲明：
一、被告應給付原告新台幣（下同）一百零六萬九千七百九十三元，及其中七千九百
    八十元部分自九十一年十一月二十一日遞交鈞院之民事補正狀繕本送達被告翌日
    起，餘自起訴狀繕本送達被告翌日起，均至清償日止，按年息百分之五計算之利
    息。
二、陳明願供擔保，聲請宣告假執行。
貳、陳述：
一、查原告於民國（下同）八十九年十一月二十七日上午六時五十五分許，騎乘車牌
    號碼ＦＭ二─三七二號機車，沿桃園縣中壢市○○○路由平鎮往中壢方向行駛，
    行經該路二段八六七巷五十一號前，遭被告駕駛車牌號碼Ｌ六─九一一九號自用
    小客車自其桃園縣中壢市○○○路二段八六七巷五十一號自宅駛出，未及注意車
    前狀況即貿然駛出欲右轉而撞倒，受有右側遠端橈骨骨折、右側舟狀骨骨折、脫
    臼及左側拇指骨折之傷害。被告並因此一過失傷害原告之犯罪行為，遭法院判處
    拘役五十日確定。按因故意或過失，不法侵害他人權利者，負損害賠償責任，民
    法第一百八十四條第一項前段定有明文。本件被告疏未注意車前狀況，致原告受
    有傷害，自應對原告負損害賠償責任。
二、按不法侵害他人身體或健康者，對被害人因此喪失或減少勞動能力或增加生活上
    需要時，應負損害賠償責任；不法侵害他人之身體、健康、名譽、自由、信用、
    隱私、貞操，或不法侵害其他人格法益而情節重大者，被害人雖非財產上之損害
    ，亦得請求賠償相當之金額。民法第一百九十三條第一項、第一百九十五條第一
    項亦有明文。原告因被告之過失傷害行為，受有下列損害，分述如下：
（一）醫療與看護費用：原告受傷後至壢新醫院住院並門診多次，計支出醫療費一萬
      七千零五十六元。
（二）機車損害：原告所騎乘機車，因本件車禍嚴重毀損，送交機車行修繕，計支出
      修繕費用二萬零四百五十元。
（三）停止工作之損害：原告任職誼光保全股份有限公司，受傷前六個月平均工資為
      三萬二千二百八十七元，原告因本件車禍受傷住院治療，其後復需休養，乃向
      公司請假三十一日而未領得一個月的工資，計受有三萬二千二百八十七元工作
      收入減少之損失。
（四）慰撫金：原告向來身體健康，今因被告過失撞傷，需賴父母照顧，受傷處又極
      為疼痛、生活上造成不便，且依醫師告知，傷處可能產生缺血性壞死及創傷性
      關節炎，需長期追蹤，且被告身為高級知識份子，事發迄今不思與原告和解，
      反於刑事偵查中處心積慮偽造非車禍時照片，復向原告提出毀損告訴，致原告
      受傷期間需負傷外出明查暗訪，無法獲得適當休養，傷痛更加劇烈，亦承受無
      形精神上痛苦，爰就此請求慰撫金一百萬元。
參、對被告抗辯之陳述：被告雖主張原告車速過快云云，然無法舉證以實其說。至修
    車單據部分，原告於警察局製作筆錄時即已提出，先前於偵查與刑事案件審理中
    談和解時亦曾告知被告修繕費用大約二萬多元。
肆、證據：提出診斷證明書五件、機車修理單據、不起訴處分書各二件、醫療費用收
    據二十五紙、薪資單三件、請假單、行車執照、原告八十九年度綜合所得稅各類
    所得資料清單各一紙、台灣高等法院九十一年度交上易字第二六八號刑事判決一
    件、現場照片、被告車損照片、原告車損照片各二紙為證。
乙、被告方面：
壹、聲明：駁回原告之訴及假執行之聲請。
貳、陳述：
一、被告否認於本件車禍發生有何過失，蓋被告居住事發地址已經十餘年，駕車出入
    不可能未先觀察左右動態，且被告駕駛自用小客車左前方保險桿下方嚴重彎曲變
    形，而原告騎乘機車左把手嚴重摩擦變形，可知本件車禍發生係因原告車速過快
    ，導致其所騎乘機車失控而滑入原告所有自用小客車車下，故原告所受損害與被
    告行為無因果關係。詎鈞院刑事判決竟以證人即機車維修業者李箕正之證詞為依
    據判決被告有過失，實不可思議，查李箕正僅為機車行之學徒，並無專業技能作
    車禍撞擊分析，更非車禍現場目擊證人，其對車禍發生原因所為證詞均屬推測之
    詞，當無證據能力。爰建請庭上依原審履勘兩車實際損壞情況作模擬碰撞分析，
    以明肇事原因。
二、又本件車禍發生後，被告除將原告送醫外，並聯絡傷者家屬及報警處理，事後且
    多次與原告協調和解，然聲請人以手指之輕微骨折竟欲被告給付一百五十萬元之
    高額賠償金，致和解無望，除就原告主張醫療費用部分無爭執外，茲就原告請求
    內容不合理處詳述如下：
（一）原告所受傷害為輕微骨折，住院二、三天觀察即可出院，為何須休養一個月？
      此部分應請主治醫師到院說明原告實際受傷與醫療情況。
（二）至機車修復部分，原告於車禍發生時本陳稱修復費用僅需六千元，詎於起訴時
      竟稱高達二萬元，並不實在。
（三）另原告所請求慰撫金過高等語置辯。
丙、本院依職權調閱本院九十年度交易字第六一三號（含台灣桃園地方法院檢察署九
    十年度偵字第六二○五號偵查卷宗）過失傷害案件刑事卷宗、台灣高等法院九十
    一年度交上易字第二六八號過失傷害案件刑事卷宗，並向壢新醫院函詢原告於該
    院治療及恢復情形等事項。
    理    由
一、按起訴狀送達後，原告不得將原訴追加或變更他訴，但擴張或限縮應受判決事項
    之聲明者，不在此限。民事訴訟法第二百五十五條第一項第三款定有明文。本件
    原告起訴時原請求被告應給付原告一百零六萬一千八百十三元，及均自起訴狀繕
    本送達翌日起至清償日止，按年息百分之五計算之利息。嗣於本件訴訟進行中之
    九十一年十二月十日言詞辯論期日復當庭追加請求被告賠償起訴後支出之醫療費
    用七千九百八十元，變更請求被告給付如聲明，核其先後所為變更，僅係單純限
    縮及擴張應受判決事項聲明，為前揭法條規定之所許，合先敘明。
二、原告起訴主張被告於八十九年十一月二十七日六時五十五分許，駕駛車牌號碼Ｌ
    六─九一一九號自桃園縣中壢市○○○路二段八六七巷五十一號自宅駛出，無不
    能注意情事，未注意轉彎車應讓直行車先行，即貿然駛出右轉，撞及由原告所騎
    乘沿桃園縣中壢市○○○路由平鎮往中壢方向行經該處之車牌號碼ＦＭ二─三七
    二號機車，致原告受有右側遠端橈骨骨折、右側舟狀骨骨折、脫臼及左側拇指骨
    折之傷害等情，業據原告提出診斷證明書為證，被告雖不爭執兩造發生車禍，致
    原告受有上開傷害，惟否認其有何過失，辯稱其所駕駛車輛於駛出自宅時確有注
    意左右動態，係因原告車速過快，導致其所騎乘機車先行失控，滑入被告所有自
    用小客車車下，故原告所受損害與被告行為無因果關係等語，經查：
（一）本件車禍發生後，兩造並未立即報警要求警方至現場繪製道路交通事故調查報
      告表之現場圖，惟依兩造於刑事案件偵查及審理中個別提出車損照片及車輛修
      復估價單記載，原告所騎乘機車受損部位主要為機車右前方導流板，而被告所
      駕駛自用小客車主要受損部位則為左前保險桿下方。關於兩車發生車禍經過，
      經本院刑事庭於九十一年四月十九日赴現場測量兩車毀損情形，被告所駕駛自
      小客車左前保險桿距地面約四十五至五十一公分，擦痕紋路為自駕駛座位置自
      左往右擦刮，而保險桿下方破損處則距地面約二十三點五公分至二十九公分之
      間，且底盤拖吊支柱亦由左往右傾斜，距地面約十九點五公分，而機車受損部
      位因於現場勘測時已經修復，本院刑事庭乃傳訊為原告修復車輛之機車行負責
      人李箕正同赴現場指出機車確實受損部位，經測量機車受損之下導流板前方距
      地面約四十五點五公分，前輪則突出於導流板約四公分，突出部分距地面約二
      十一公分，如告訴人乘坐機車上，因重量緣故，前述下導流板右側約距地面四
      十二至四十四點五公分之間，經李箕正指出機車可能撞擊點則距地面約三十九
      公分；本院刑事庭復依兩造各自陳述車禍發生經過實地模擬發現，如依被告陳
      述，係機車先自行往左倒下再向右滑行入被告車輛底下，因機車倒下後，機車
      左側導流板面積較大而平整，應會貼於地上，如此一來機車把手因左側導流板
      及車頭貼地緣故，應會向左，則機車前車輪右側應會向上，經比較結果，被告
      所騎乘機車前車輪翹起高度將高於被告所駕駛自用小客車左前保險桿之高度，
      無法如被告陳述滑入保險桿下方，並造成被告車輛左前保險桿下方擦痕紋路、
      破損及底盤拖吊支柱傾斜毀損，故發生依被告陳述經過之可能性極低，然如依
      原告陳述發生經過，係機車於行進中先遭自小客車自右側撞及傾斜後，因自小
      客車向前推進結果，機車前車輪方可能擠入原告自小客車左前保險桿下方，進
      而因推擠造成被告機車右前導流板破損，故依原告陳述經過發生可能性較大等
      情，業據本院刑事庭於審理本院九十年度交易字第六一三號過失傷害案件時勘
      驗明確，並攝有比對照片十紙附卷，並經本院依職權調閱該刑事卷宗查核明確
      ，是依比對結果，堪信原告主張車禍發生經過較為可採。
（二）按汽車駕駛時，駕駛人應注意車前狀況，並隨時採取必要之安全措施；又轉彎
      車應讓直行車先行。道路交通安全規則第九十四條第三項、第一百零二條第一
      項第六款分別定有明文。查本件車禍發生地點係在桃園縣中壢市○○○路二段
      八六七巷五十一號前，被告所駕駛車輛係自上開住宅欲駛出右轉，原告所騎乘
      機車則沿桃園縣中壢市○○○路由平鎮往中壢方向行駛，且該桃園縣中壢市○
      ○○路○段八六七巷五十一號前路段乃未畫分向線且無號誌路段，原告駕駛汽
      車駛出之自宅門口則有約一點四公尺高之高牆等情，有原告提出現場照片二紙
      附卷可按，且為兩造所不爭執，堪信為真實。則以被告所駕駛車輛係自其自宅
      駛出欲右轉，且其住處外有高牆影響視線，致被告無法看清左右來車狀況，被
      告自應謹慎觀察後方得駛出，且車禍發生時天氣晴朗、光照充足、路況良好，
      亦為兩造所不爭，被告如於自宅右轉前曾暫停觀察相關相關車道之他車動態，
      當不可能未發現原告所騎乘機車，足見被告駕駛車輛自自宅駛出，未暫停觀察
      他車動態，並使他車先行即貿然右轉，撞及原告騎乘機車而肇致車禍，其就車
      禍之發生有過失自明。本院九十年度交易字第六一三號、台灣高等法院九十一
      年度交上易字第二六八號刑事判決亦同此認定。
（三）另按行車經無號誌交岔路口，應減速慢行，作隨時停車之準備；又駕駛人應注
      意車前狀況，並隨時採取必要之安全措施。道路交通安全規則第九十三條第一
      項第四款、第九十四條第三項亦有明文。查於肇事現場，如循原告機車行駛方
      向沿環中東路行駛，至本件車禍發生地點之前，道路尚稱筆直、視野良好，且
      於被告車輛駛出之自宅門口有一弧形避車道，自距車禍發生地點前一百一十公
      尺左右即可見該避車道，有原告提出現場照片及偵查卷第二十三頁附現場照片
      可佐，是原告於駛至車禍發生地點前應可得知系爭車禍發生地點可能有車輛出
      入，參以兩造不爭執之兩車撞擊位置，併被告所駕駛自小客車左前保險桿下方
      因原告機車撞擊而破損之損壞情形，顯見原告肇事當時車速甚快，於行經該路
      段時並未減速慢行，亦未注意車前狀況，且依當時情形又無不能注意情事，則
      原告騎乘機車亦有過失。惟被告駕駛車輛既有過失，其過失與車禍發生復有相
      當因果關係，並致原告身體受有傷害，被告且因本件車禍經本院九十年度交易
      字第六一三號、台灣高等法院九十一年度交上易字第二六八號刑事判決判處拘
      役五十日，得易科罰金確定，有該等刑事判決在卷可憑，原告對本件車禍發生
      雖亦同有過失，然不能因此解免被告過失責任之成立，原告自得依侵權行為有
      關法律向被告請求損害賠償。
四、按因故意或過失不法侵害他人權利者，負損害賠償責任；不法侵害他人之身體或
    健康者，對於被害人因此喪失或減少勞動能力或增加生活上之需要時，應負損害
    賠償責任；又不法侵害他人之身體、健康、名譽、自由、信用、隱私、貞操，或
    不法侵害其他人格法益而情節重大者，被害人雖非財產上損害，亦得請求賠償相
    當之金額。民法第一百八十四條第一項前段、第一百九十三條第一項、第一百九
    十五條第一項分別定有明文。茲就原告請求被告賠償之項目及金額，逐項審酌如
    下：
（一）醫療費用部分：原告主張其因系爭車禍致受有右側遠端橈骨骨折、右側舟狀骨
      骨折及脫臼及左側拇指骨折之傷害，經送醫治療，計支出掛號費、病房費、手
      術衛材費、診療費等醫療費用共一萬七千零五十六元，有原告提出醫療費用收
      據二十五紙為證，依原告所受傷害及各收據載明治療費別，核屬治療之必要費
      用，且為被告所不爭執，應予准許。
（二）機車損失：原告主張其所有車牌號碼ＦＭ二─三七二號機車因本件車禍受損，
      支出修繕費用二萬零四百五十元，其中零件費用為一萬二千五百七十元，工資
      為七千八百八十元，有該估價單在卷可按，被告雖抗辯該估價單為不實云云，
      然原告所有上開機車確因本件車禍而有毀損，為兩造所不爭執，被告復不爭執
      原告提出估價單修繕項目，核與該機車因本件車禍受損位置大致相符（本院九
      十一年十二月十日言詞辯論筆錄），被告既未具體指陳該估價單究有何不實之
      處，其所為抗辯自無足採。惟按民法第一百九十六條請求賠償物被毀損所減少
      之價額，得以修復費用為估定之標準，但以必要者為限（例如：修理材料以新
      品換舊品，應予折舊），最高法院七十七年度第九次民事庭會議決議(一)可資參
      照。查原告所有系爭機車係於八十八年十月出廠，有原告行車執照在卷可憑，
      依行政院所頒固定資產耐用年數及固定資產折舊率之規定，機器腳踏車之耐用
      年數為三年，依定率遞減法每年折舊千分之五百三十六，又至本件車禍發生時
      止，系爭機車使用僅一年二月（未滿一月以一月計），是就零件部分修復費用
      經折舊後數額應為五千三百十一元（計算式：第一年折舊：00000-00000Ⅹ
      536/1000=5832.48，第二年折舊：5832.48-5832.48Ⅹ536/1000Ⅹ2/12=
      5311.445，元以下四捨五入），則原告得請求之機車修繕費用為一萬三千一百
      九十一元（折舊後零件5311元，加上工資7880元），逾此數額之請求，即為無
      理由，不應准許。
（三）停止工作之損害：原告主張其原為訴外人誼光保全股份有限公司員工，受傷前
      六個月平均工資為三萬二千二百八十七元等情，業據原告提出八十九年度所得
      稅各類所得資料清單、薪資明細表等為證，堪信為真實。又原告主張其因車禍
      受傷緣故一個月不能工作，亦據其提出誼光保全股份有限公司出具之請假單一
      紙為證，並經本院向壢新醫院函詢，覆稱：「此病患因車禍受傷造成右腕橈骨
      遠端關節內骨折並舟狀骨骨折及脫臼，以及左手第一掌掌骨骨折，於八十九年
      十一月二十七日至本院就診並接受手術治療，於八十九年十二月六日出院轉門
      診追蹤治療，於八十九年十二月二十七日於門診拔除右腕之固定鋼釘」、「因
      此病患屬多處骨折且骨折分布於二手皆為關節內創傷，因此出院後仍需修養」
      等語，有壢新醫院九十一年十一月八日壢新醫字第九一０六九六號函在卷可稽
      ，亦堪信原告有一個月不能工作之情為真實，被告抗辯原告所受傷害為輕微骨
      折，住院二、三天觀察即可出院，無須休養一個月云云，尚無足採。故原告主
      張其因本件車禍受傷，一個月期間不能工作，受有三萬二千二百八十七元不能
      工作收入減少之損失，即屬有據。
（四）慰撫金：本件被告因過失行為侵害原告之身體及健康，致原告多次出入醫院就
      診、求醫，其精神上自受有損害，而民法第一百九十五條第一項所賠償金額是
      否相當，應斟酌雙方身份、資力與加害程度，及其他各種情形核定相當數額，
      最高法院五十一年台上字第二二三號判例意旨參照。查原告為專科畢業，從事
      保全公司駐衛警工作，每月薪水約三萬二千元左右，未婚無子女須扶養，無不
      動產，被告則是研究所畢業，從事教職，每月收入約八萬餘元，已婚，有二名
      小孩待扶養，亦無不動產等情，已據兩造陳明在卷，本院審酌上情，並參考原
      告因本件車禍受有右側遠端橈骨骨折、右側舟狀骨骨折及脫臼及左側拇指骨折
      之傷害，並因此住院手術治療，其身心之痛苦，兩造之經濟能力等一切情狀，
      認原告請求慰撫金以七萬元為度，方稱公允，逾此部分之數額，即屬過高，不
      予准許。
五、繼按損害之發生或擴大，被害人與有過失者，法院得減輕賠償金額或免除之，民
    法第二百十七條第一項定有明文。查本件原告就車禍之發生既與有過失，已如前
    述，本院審酌兩造之過失程度，及其過失對車禍發生原因力之強弱，認以減輕被
    告賠償金額百分之六十為適當，因之，原告請求被告給付五萬三千零十四元（
    17056+13191+32287+70000=132534，132534*0.4＝53013.6，元以下四捨五入）
    部分即有理由，應予准許。從而，原告基於侵權行為，請求被告賠償原告五萬三
    千零十四元，及其中七千九百八十元部分，自九十一年十一月二十一日原告遞交
    本院之民事補正狀繕本送達被告翌日即九十一年十一月三十日起，其餘金額自起
    訴狀繕本送達被告翌日即九十一年三月十三日起，均至清償日止，按年息百分之
    五計算之利息，為有理由，應予准許，逾此範圍之請求，為無理由，應予駁回。
六、被告雖聲請本院再赴現場履勘兩車實際損壞情況，並作模擬碰撞分析，惟證據調
    查原由法院衡情裁量，若認事實已臻明瞭，或不必要之證據方法，自不為當事人
    請求所拘束，可即行裁判，無庸再為調查（民事訴訟法第二百八十六條但書參照
    ），本件原告聲請本院履勘、調查事項，已經本院刑事庭於刑事審理中詳盡調查
    ，業據本院調閱該刑事案卷卷宗查核明確，其調查結果足可為事實上之判斷，而
    被告聲請本院再次調查內容核與本院刑事庭所做調查內容相同，本院自無再重複
    調查之必要，附此敘明。
七、末就原告勝訴部分，原告陳明願供擔保請准宣告假執行，經核無不合，爰酌定相
    當擔保金額，准許之。至原告敗訴部分，其假執行之聲請，因訴之駁回而失所附
    麗，自應併予駁回。
八、據上論結，原告之訴為一部有理由，一部無理由，依民事訴訟法第七十九條但書
    、第三百九十條第二項，判決如主文。
中      華      民      國    九十二    年      三      月    二十五    日
                                        臺灣桃園地方法院民事第二庭
~B法      官  管靜怡
右為正本係照原本作成
如對本判決上訴須於判決送達後廿日內向本院提出上訴狀
中      華      民      國    九十二    年      三      月    二十七    日
~B書  記  官  趙芳媞


司法院資訊處製作；財團法人民間司法改革基金會備份。
